臺灣臺北地方法院民事簡易判決
  111年度店簡字第241號
原      告  第一產物保險股份有限公司

法定代理人  李正漢  


訴訟代理人  蔡文安  
            蔡舜諭  
被      告  劉仕穎  
上列當事人間損害賠償事件，本院於民國111年4月28日言詞辯論
終結，判決如下：
    主      文
被告應給付原告新臺幣貳拾捌萬貳仟陸佰零肆元，及自民國一百
一十年十一月二十五日起至清償日止，按週年利率百分之五計算
之利息。
原告其餘之訴駁回。
訴訟費用由被告負擔百分之九十六，餘由原告負擔。
本判決第一項得假執行。但被告如以新臺幣貳拾捌萬貳仟陸佰零
肆元為原告預供擔保後，得免為假執行。
    事實及理由
壹、程序事項
一、按因侵權行為涉訟者，得由行為地之法院管轄，民事訴訟法
    第15條第1項定有明文。查本件侵權行為地為新北市新店區
    （見本院卷第15頁），本院有管轄權。
二、被告經合法通知，未於言詞辯論期日到場，核無民事訴訟法
    第386條所列各款情事，爰依原告之聲請，准由其一造辯論
    而為判決。
貳、實體事項
一、原告主張：被告於民國109年1月20日駕駛車牌號碼000-0000
    自用小客車，在新北市○○區○○路○號128318路燈前，因疏於
    注意車前狀況致撞擊伊承保訴外人劉又蓉所有並停放在路邊
    之車牌號碼000-0000自用小客車（下稱系爭車輛）。伊依約
    支出修復費用新臺幣（下同）294,551元，爰以侵權行為及
    保險代位法律關係起訴請求，並聲明：被告應給付原告294,
    551元及自起訴狀繕本送達之翌日起至清償日止，按週年利
    率5％計算之利息。
二、被告經合法通知，未於言詞辯論期日到場，亦未提出準備書
    狀做任何聲明或陳述。
三、法院之判斷：
  ㈠按因故意或過失，不法侵害他人之權利者，負損害賠償責任
    ；汽車、機車或其他非依軌道行使之動力車輛，在使用中加
    損害於他人者，駕駛人應賠償因此所生之損害。民法第184
    條第1項前段、第191條之2定有明文。汽車行駛時，駕駛人
    應注意車前狀況及兩車並行之間隔，並隨時採取必要之安全
    措施。道路交通安全規則第94條第3項前段有明文。查原告
    主張等情，提出道路交通事故當事人登記聯單、道路交通事
    故初步分析研判表在卷可按（見本院卷第15至17頁)，核與
    本院依職權向新北市政府警察局新店分局調閱車禍肇事相關
    資料相符（見本院卷第49至64頁）。由卷附道路交通事故現
    場圖及現場照片可知，被告駕駛AAY-8222自用小客車沿華城
    路往青山路方向，前車頭撞擊停放在路邊系爭車輛後車尾而
    肇事（見本院卷第51、57至64頁）。復參酌被告在道路交通
    事故談話紀錄表稱：「事發前我駕駛車輛沿華城路往青山路
    的方向行駛，行駛過程中因太過疲勞，行至肇事地點處，撞
    擊停放在路邊之自用小客車BEF-9619號而發生事故。」等語
    （見本院卷第55頁），系爭車輛所有人劉又蓉於交通事故調
    查紀錄表稱：「我所有的車輛於20日00時停放在事故發生地
    點前，後我就返家休息，是今日約11時許接獲員警電話通知
    才知道事故的發生。」等語（見本院卷第56頁），可知被告
    駕車行至肇事處，顯未注意車前狀況，其前車頭撞擊系爭車
    輛後車尾而肇事，就本件交通事故有過失。又被告已於相當
    時期受合法之通知，未於言詞辯論期日到場，亦未提出書狀
    爭執，本院審酌原告所提證據，應認原告主張為真實，被告
    過失駕駛行為與系爭損害間具有相當因果關係，被告應就本
    件事故負侵權行為損害賠償責任。
  ㈡按負損害賠償責任者，除法律另有規定或契約另有訂定外，
    應回復他方損害發生前之原狀。第一項情形，債權人得請求
    支付回復原狀所必要之費用，以代回復原狀。民法第213條
    第1、3項有明文。不法毀損他人之物者，被害人得請求賠償
    其物因毀損所減少之價額，民法第196條定有明文。依民法
    第196條請求賠償物被毀損所減少之價額，得以修復費用為
    估定之標準，但以必要者為限（例如︰修理材料以新品換舊
    品，應予折舊），有最高法院77年度第9次民事庭會議決議
    參照。故被害人得以修理費用作為其物因毀損所減少價額之
    計算依據，但其中以新品更換舊品，且因此提高該物整體價
    值者，該更換之新品即非屬損害發生前物之原狀，則該更換
    新品所支出之費用，應予計算其折舊。另保險法第53條第1
    項規定，被保險人因保險人應負保險責任之損失發生，而對
    於第三人有損失賠償請求權者，保險人得於給付賠償金額後
    ，代位行使被保險人對於第三人之請求權；但其所請求之數
    額，以不逾賠償金額為限。查原告主張系爭車輛修復費用為
    294,551元（含工資56,440元、烤漆43,843元、零件194,268
    元），提出汽車保險計算書、統一發票、估價單、車損照片
    在卷可按（見本院卷第11至13、21至43頁）。另參酌營利事
    業所得稅查核準則第95條第6項「固定資產提列折舊採用定
    率遞減法，以1年為計算單位，其使用期間未滿1年者，按實
    際使用之月數相當於全年之比例計算之，不滿1月者，以月
    計。」規定，系爭車輛出廠日108年12月，有行車執照在卷
    （見本院卷第19頁），迄本件車禍發生時即109年1月20日，
    已實際使用2月，依行政院所發布固定資產耐用年數表及固
    定資產折舊率表規定，自用小客車耐用年數為5年，依定率
    遞減法每年應折舊369/1000，折舊後零件費用應為182,321
    元（計算式如後附表所示），並加計無庸折舊之工資56,440
    元、烤漆43,843元，故原告得請求被告賠償系爭車輛損害金
    額為282,604元（182,321元＋56,440元＋43,843元＝282,604元
    ），逾此部分，為無理由。
四、綜上所述，原告依據侵權行為及保險代位之法律關係，請求
    被告給付282,604元及自起訴狀送達翌日即110年11月25日（
    見本院卷第67頁，110年11月24日由管理委員會收受）起至
    清償日止，按週年利率5％計算之利息，為有理由，應予准許
    。逾此部分為無理由，應予駁回。
五、本件原告勝訴部分，係就民事訴訟法第427條第1項訴訟適用
    簡易程序所為被告敗訴之判決，依同法第389條第1項第3款
    規定，應依職權宣告假執行，並依同法第436條第2項適用第
    392條第2項規定，依職權宣告被告如預供擔保，得免為假執
    行。　　
六、訴訟費用負擔之依據：民事訴訟法第79條。
中　　華　　民　　國　　111 　年　　5 　　月　　20　　日
                  臺灣臺北地方法院新店簡易庭
                              法  官  鄧德倩
上列正本證明與原本無異。
如不服本判決，應於判決送達後20日內向本庭提出上訴狀（須按
他造當事人之人數附繕本）；如委任律師提起上訴者，應一併繳
納上訴審裁判費。
中　　華　　民　　國　　111 　年　　5 　　月　　20　　日
                              書記官  張嘉崴
附表
-----
折舊時間           金額
第1年折舊值        194,268×0.369×(2/12)=11,947
第1年折舊後價值    194,268-11,947=182,321